【裁判字號】    92,上易,505
【裁判日期】    920417
【裁判案由】    竊佔
【裁判全文】
臺灣高等法院刑事判決                            九十二年度上易字第五０五號
    上 訴 人  臺灣桃園地方法院檢察署檢察官
    被    告  乙○○
右上訴人因被告竊佔案件，不服臺灣桃園地方法院九十一年度易字第八九五號，中華
民國九十一年十月三十一日第一審判決（起訴案號：臺灣桃園地方法院檢察署九十年
度偵續字第六七號），提起上訴，本院判決如左：
    主  文
上訴駁回。
    理  由
一、公訴意旨略以：被告乙○○係桃園縣龜山鄉○路村○○路○段一二０六之四號五
    樓之三建物住戶，明知坐落桃園縣龜山鄉○路段地號四號土地之所住建物上方頂
    樓為告訴人甲○○等全體住戶所共有，仍意圖為自己不法之利益，於民國八十四
    年間，在該樓頂，擅自佔用面積０點００五五公頃，搭建房屋一棟，供己使用，
    因認被告乙○○涉犯刑法第三百二十條第二項之竊佔罪嫌。
二、按犯罪事實應依證據認定之，無證據不得推定其犯罪事實，刑事訴訟法第一百五
    十四條定有明文。又告訴人之告訴，係以使被告受刑事訴追為目的，是其陳述是
    否與事實相符，仍應調查其他證據以資審認，最高法院五十二年台上字第一三０
    ０號判例參照。另按刑法第三百二十條第二項竊佔罪，以意圖為自己或第三人不
    法之利益，而竊佔他人之不動產為構成要件。因此，竊佔罪係在他人不知情之情
    形下以和平隱密之方法占有他人之不動產。訊之被告固不諱言其於樓頂加蓋之事
    實，惟堅決否認有何竊佔之犯行，辯稱：伊於民國七十八年購買桃園縣龜山鄉○
    路村○○路○段一二０六之四號五樓之三房屋，因樓頂漏水嚴重，伊只有花錢加
    蓋解決漏水問題，伊當時買頂樓房屋，一直認為樓上可以蓋房子等語。
三、公訴人認被告涉有上開犯罪，係以：（一）、被告坦承有於樓頂加蓋之事實，並
    據告訴人即同棟鄰居五樓之二住戶甲○○指訴，以及房屋登記謄本等資料為證；
    （二）、被告在該樓頂建屋面積達０點００五五公頃，已據檢察官督同桃園縣桃
    園地政事務所人員現場勘驗測量屬實，有勘驗筆錄、複丈成果圖、現場照片在卷
    為憑；（三）、證人林朝琨於偵查中證稱出售上開建物房地於被告時，並未約定
    該樓頂使用權歸被告所有等語，並有該契約書附卷可證，足見被告並未取得在該
    樓頂建屋之權利，為其起訴之主要論據。
四、經查，本件坐落龜山鄉○路段第四地號土地其上第八六三建號（門牌號碼：桃園
    縣龜山鄉○路村○○路○段一二０六之四號五樓之三）、第八六四建號（門牌號
    碼：桃園縣龜山鄉○路村○○路○段一二０六之四號五樓之二）分別為被告及告
    訴人所有。被告所有之上開建物係其於民國七十七年間向前手林朝琨購買，此有
    買賣契約書及建物登記謄本等件在卷可稽。又被告未經告訴人及其他共有人同意
    即於屬於共同使用部分同段建號一一六二建物（面積二千三百八十平方公尺，乙
    ○○持份為萬分之廿八）中之樓頂，佔用面積五十五平方公尺，搭建建物一棟之
    事實，業為被告所自承，復經檢察官勘驗現場，並囑託桃園地政事務所人員測量
    屬實，有土地及建物登記簿謄本、勘驗筆錄、複丈成果圖、現場照片附於偵查卷
    內可稽。惟查：（一）、原審訊之告訴人陳稱：「（問：本件被告於民國八十四
    年間蓋屋頂違建時，你是否知道？）她蓋的時候我知道，我有苦苦哀求她叫他不
    要蓋，但她不理我」、「（問：為何不當時就提出告訴？）因為那時我想過得去
    就可以，那知後來漏水漏的很嚴重，且態度很惡劣，我才提出告訴」（參原審九
    十一年度易字第八九五卷第二二頁）、「（問：本件被告建屋時，你是否知道且
    有無表示反對？）我知道且有告訴她，當時已有漏水，且我當時不知道如何告她
    ，經過這五、六年的時間，被告一直叫我去告她」等語（參原審上開卷第七二頁
    ），告訴人於本院亦陳稱：「（問：被告在蓋的時候，妳是否有阻止她？）有。
    她剛剛才蓋的時候，我就阻止她。我跟她說不能蓋，要全體住戶同意，而且她沒
    有申請合法執照」等語（參本院卷第一八頁），應認告訴人於被告加蓋上開建物
    時即已知情，被告既係在告訴人知情之情形下加蓋上開建物，其行為即非以和平
    隱密之方法為之，核與竊佔罪之構成要件已有不符；（二）、證人即施作水電工
    程之簡雍昌到庭於原審結證稱：「本件大樓當時興建時，就因為蓋的不好，牆壁
    內管道都有堵塞，排水常流到一樓的大馬路，後來我有去修繕時發現，頂樓的水
    錶錶位Ｄ十一處有在漏水，第一次，被告叫我去修理漏水，有水錶的水管就把它
    接上去，若沒有水錶的水管則將其鎖住，第二次被告再叫我去修繕時，我發現Ｄ
    九（指告訴人住屋單位）至Ｄ十一之間的排水管被堵住，但我找不到管道，但是
    Ｄ九跟Ｄ七（指被告住屋單位）間卻有一管道空間兼作排氣孔及排水孔，當時有
    龜裂，且有在漏水，我判斷在我修繕前就有在漏水，且當時我有問被告為何別人
    的水錶也要我修理，被告表示因為那邊也有漏水，一併修理好，後來她並且叫我
    一併將Ｄ七至Ｄ九門口的管道做好，被告另做的小水溝接到Ｄ七至Ｄ九的管道，
    是為了引水至管道排水，並且減低積水水位，至於後來管道周遭住戶會漏水，是
    因為又被人堵塞的」等語（參原審上開卷第六三頁），堪認被告加蓋上開建物，
    係為防止漏水並修繕本件房屋之漏水情況，被告辯稱加蓋係在防止並進而修繕漏
    水情況等節，應可採信，是被告為本件加蓋行為時，尚乏竊佔他人不動產之主觀
    犯意。至告訴人雖於原審指稱被告加蓋上開建物、挖水溝後，其住屋才開始漏水
    等語，惟與前開證人所證情節不符，復未提出證據以實其說實，告訴人上開片面
    指訴，實不足採；（三）、公訴人據以提起公訴之上開三點論據中，第一、二點
    已經被告所是認。惟此二點，至多僅能證明被告確有加蓋上開建物以及建物占地
    面積，尚不足為認定被告犯有竊佔罪之確切證據。至於證人林朝琨之上開證詞，
    非認定被告犯有竊佔罪之積極證據，與前開兩點尚不足以認定被告犯罪。綜上三
    點，本件應屬民事紛爭，告訴人如主張自己權利遭被告侵害，應尋民事途徑解決
    ，被告所為，尚與竊佔罪之構成要件不符。此外，復無其他積極事證證明被告有
    何竊佔罪之行為，自難僅憑告訴人之指述及被告自承增建之事實，遽認被告有何
    竊佔之犯意，應認本件不能證明被告犯罪。原審以不能證明被告犯罪，諭知被告
    無罪，核無不合。公訴人循告訴人之請求，以被告建屋時顯非基於誤信社會常習
    或為修補漏水，又被告於加蓋時告訴人並未同意，不能以被告無視告訴人阻止，
    繼續強行佔地建屋，脫免竊佔刑責等語，提起上訴，指摘原判決不當，惟未提出
    證據以實其說，其上訴為無理由，應予駁回。
據上論斷，應依刑事訴訟法第三百六十八條，判決如主文。
本案經檢察官鄭富銘到庭執行職務。
中      華      民      國    九十二    年      四      月     十七     日
                              臺灣高等法院刑事第二十庭
                                  審判長法  官  葉  麗  霞
                                        法  官  李  春  地
                                        法  官  鄧  振  球
右正本證明與原本無異。
不得上訴。
                                        書記官  洪  秋  帆
中      華      民      國    九十二    年      四      月    二十一    日


司法院資訊處製作；財團法人民間司法改革基金會備份。
